最高法院民事判決　　　　　　　　　　　　　　　八十七年度台上字第二九五一號
　　上　訴　人　劉新妹
　　　　　　　　劉素娥
　　　　　　　　劉興毅
　　　　　　　　劉興
　　共　　　同
　　訴訟代理人　徐國琳
　　被 上訴 人　台灣土地銀行
　　法定代理人　林彭郎
　　訴訟代理人　賴慶興
右當事人間請求返還無權占有土地事件，上訴人對於中華民國八十五年十一月十八日
台灣高等法院高雄分院第二審更審判決（八十五年度再更(一)字第四號），提起上訴，
本院判決如左：
    主  文
上訴駁回。
第三審訴訟費用由上訴人負擔。
    理  由
本件上訴人以民國八十三年三月三十一日本院八十三年度台上字第七一二號確定判決
有民事訴訟法第四百九十六條第一項第十三款之事由，對之提起再審之訴。原法院以
：按有民事訴訟法第四百九十六條第一項各款情形之一者，得以再審之訴，對於確定
終局判決聲明不服，但當事人已依上訴主張其事由或知其事由而不為主張者，不在此
限；又當事人發見未經斟酌之證物或得使用該證物者，則以如經斟酌可受較有利益者
為限，此觀民事訴訟法第四百九十六條第一項但書及同項第十三款但書自明。查本件
上訴人提起再審之訴所主張其發見之新證據，其中編號（下同）(一)補償金收據、(二)高
雄市○○區○○段七七一號土地謄本、(三)同上段七八九號土地謄本及(十)土地謄本、(六)
房屋稅籍資料，業於前訴訟程序言詞辯論終結前提出，經審核未為其被繼承人劉阿福
有利之認定，此有上開證據附於前訴訟程序臺灣高雄地方法院八十一年重訴字第九六
號卷第八至一二頁、第四三頁、原法院八十二年重上字第十二號卷第七三頁、第九八
頁至一百零二頁可稽。上訴人自不得以發見上開證據，據為再審之理由。次查，(五)電
費收據、(七)劉阿福所提申請書、(八)被上訴人回函、(十二)租約書均係上訴人之被繼承人劉
阿福所持有之物，而劉阿福於前訴訟程序，知其事由而不主張，揆之上開規定，自不
得據此為再審理由。再查，(十二)租約書、(九)租金收據均為高雄市○○段五八五號及五七
七之一號土地之租約、租金，與確定判決命劉阿福交還之同上段七七一號、七八九號
土地並不相同。另(七)劉阿福申請書，(八)被上訴人之回函，僅稱上訴人之被繼承人向被
上訴人申請承租，而被上訴人僅命其高雄分行查明處理逕復，並未同意承租，而(四)戶
稅收據、(五)電費收據、(十一)戶籍謄本，均不能證明上訴人之被繼承人有使用系爭土地之
權源。上訴人所提之上開證據，縱經斟酌，並不足以動搖原確定判決所認定之事實或
足以影響原確定判決之結果，而為上訴人有利之認定。因認上訴人所提再審之訴為無
理由，予以駁回。按再審之訴，應表明再審理由及關於再審理由並遵守不變期間之證
據，提出於管轄法院為之。民事訴訟法第五百零一條第一項第四款定有明文。而提起
民事再審之訴，未依民事訴訟法第五百零一條第一項第四款後段規定，記載遵守不變
期間之證據者，不屬同法第一百二十一條第一項規定，書狀不合程式或有其他欠缺之
情形，審判長毋庸裁定定期命其補正，自應以其訴為不合法，裁定予以駁回。查原確
定判決於八十三年四月十二日送達劉阿福時確定，有送達證書可稽。上訴人於同年十
二月十三日提起本件再審之訴，扣除在途期間八日亦早逾三十日之不變期間，雖其訴
狀載明：「……嗣再審原告之父劉阿福於八十三年九月下旬死亡，再審原告於八十三
年十一月底辦理繼承登記後，始知悉該證物之存在，迄未逾三十日之不變期間，……
」云云。然未提出其遵守不變期間之證據，原審雖未依其訴為不合法裁定駁回，而以
上述理由判決駁回，惟核其結果並無不同。上訴論旨指摘其不當，聲明廢棄，非有理
由。
據上論結，本件上訴為無理由，依民事訴訟法第四百八十一條、第四百四十九條第二
項、第七十八條，判決如主文。
中      華      民      國    八十七    年     十二     月     十八     日
                              最高法院民事第三庭
                                  審判長法官  范  秉  閣
                                        法官  朱  建  男
                                        法官  許  澍  林
                                        法官  鄭  玉  山
                                        法官  蘇  茂  秋
      右正本證明與原本無異
                                              書  記  官
中      華      民      國    八十八    年      一      月      五      日
